臺灣臺中地方法院民事判決　　　　　　　96年度婚字第1026號
原　　　告　甲○○
被　　　告　乙○○
上列當事人間請求離婚事件，經本院於中華民國96年11月8日言
詞辯論終結，判決如下：
    主      文
准原告與被告離婚。
訴訟費用由被告負擔。
    事實及理由
壹、原告起訴主張：兩造於民國89年3月16日結婚，現婚姻關係
    尚存續中，與原告母親李卓霜本共同居住於臺中縣沙鹿鎮○
    ○路617號，惟被告竟於96年6月29日13時許，在住處殺害李
    卓霜，被告之犯刑雖尚未判決確定，然兩造婚姻無疑已生重
    大裂痕，有難以維持婚姻之重大事由。為此爰依民法第1052
    條第2項之規定訴請離婚等語。並聲明：如主文所示。
貳、被告則以：被告雖有殺害婆婆李卓霜，並遭檢察官提起公訴
    ，惟尚未判決確定等語資為抗辯。並聲明：原告之訴駁回。
參、得心證之理由：
一、原告主張其與被告於89年3月16日結婚，現婚姻關係尚存續
    中，被告於前揭時地殺害婆婆即原告母親李卓霜等事實，業
    據原告提出戶籍謄本及押票影本各1件為證，並有本院調取
    之臺灣高等法院被告前案紀錄表、臺灣高等法院在監在押全
    國紀錄表、台灣台中地方法院檢察署96年度偵字第16253 號
    、19830號殺人等案件起訴書影本各1件附卷可稽，且為被告
    所不爭執，應堪信為真正。且觀諸兩造均不爭執其內容為真
    正之前揭案件起訴書所載，被告係因與李卓霜婆媳關係不佳
    ，在前揭時地聽見李卓霜以電話向親人抱怨其不是，心中激
    憤難平，遂先自背後猛力推李卓霜，欲使其跌落樓梯致死，
    嗣見李卓霜尚能起身行走，即持菜刀砍殺後頸、頭、手、腳
    部高達15刀，致其氣絕身亡，此部分之事實，亦同堪認定。
二、按有民法第1052條第1項以外之重大事由，難以維持婚姻者
    ，夫妻之一方得請求離婚，但其事由應由夫妻之一方負責者
    ，僅他方得請求離婚，民法第1052條第2項定有明文。次按
    民法第1052條第2項規定之立法意旨，在符合現代多元化社
    會之需要，使裁判離婚之事由較富彈性，其判斷之標準為婚
    姻是否已生破綻而無回復之希望，而婚姻是否已生破綻無回
    復之希望，不可依主觀的標準，即從原告已喪失維持婚姻意
    欲之主觀面加以認定，而應依客觀之標準，即難以維持婚姻
    之事實，是否已達倘處於同一境況，任何人均將喪失維持婚
    姻意欲之程度而定（最高法院94年度台上字第115號判決意
    旨參照）。至於婚姻如有難以維持之重大事由，於夫妻雙方
    就該事由均須負責時，應比較衡量雙方之有責程度，僅責任
    較輕之一方得向責任較重之他方請求離婚，如雙方之有責程
    度相同，則雙方均得請求離婚，始符民法第1052條第2項規
    定之立法本旨（最高法院95年度第5次民事庭會議決議參照
    ）。
三、被告僅因細故即殺害婆婆李卓霜，其行為已違逆人倫、泯滅
    人性，且手段兇殘，令人髮指。原告在至親遭被告殺害後，
    精神受有莫大痛苦，並造兩造夫妻生活圓滿幸福之基礎破毀
    ，不難想見，兩造婚姻應已產生重大破綻，且其情事依客觀
    標準觀察，亦無回復之希望，任何人處於原告同一情況下，
    均不願繼續維持婚姻生活，並堪信本件兩造間確有難以維持
    婚姻之重大事由存在。而就該項離婚事由觀之，係可歸責於
    被告之上開事由所致，原告則無責，且該離婚事由，與被告
    之罪行是否業經法院判決確定無涉，被告所辯，殊無足採。
    從而，原告依民法第1052條第2項請求判決離婚，洵屬正當
    ，應予准許。
肆、訴訟費用負擔之依據：民事訴訟法第78條。
中　　華　　民　　國　　96　　年　　11　　月　　22　　日
                  家事法庭    法　官　劉長宜
以上正本係照原本作成。
如對本判決上訴，須於判決送達後20日內向本院提出上訴書狀（
須附繕本）。
中　　華　　民　　國　　96　　年　　11　　月　　22　　日
                    　　　　　書記官
